【裁判字號】    90,中簡上,176
【裁判日期】    900723
【裁判案由】    誣告
【裁判全文】
臺灣臺中地方法院刑事判決                        九十年度中簡上字第一七六號
    上  訴  人  甲○○
    即  被  告
右列上訴人因誣告案件，對於中華民國九十年四月二十五日本院台中簡易庭所為第一
審判決（九十年度中簡字第七六四號）提起上訴（原聲請簡易判決處刑案號：八十九
年度偵字第一九八七八號），本院管轄第二審合議庭判決如左：
    主  文
上訴駁回。
    事實及理由
一、本案經本院理結果，認第一審簡易判決認事用法及量刑均無不當，應予維持，並
    引用第一審判決書記載之事實、證據及理由。
二、上訴意旨略以：上訴人即被告甲○○於民國（下同）八十七年十二月九日，以分
    期借款方式向光華機車行購買車牌號碼ＯＢＫ─９４７號機車一輛，於翌（十）
    日借予賴瑞明使用，當初約明借用一天即歸還，詎賴瑞明並未依約還車，並在未
    告知被告情況下，將機車交予林娛玄抵償債務，嗣後苦尋賴瑞明未果，為取回該
    機車，且惟恐賴瑞明利用該車犯案，因不暗法律始向派出所報案失竊。而原審量
處被告拘役五十日，對上訴人即被告甲○○量刑自屬過重等語。
三、經查：前揭事實業據被告於偵查時自白不諱（見八十九年度偵字第一九八七八號
    偵查卷宗第六十八頁），核與證人賴瑞明於偵查中之證述情節相符（見八十九年
    度偵字第一九八七八號偵查卷宗第六十七、六十八頁），且被告向台中市警察局
    第五分局北屯派出所報案失竊車號ＯＢＫ─９４７號機車乙情，復有車籍作業系
    統─查詢認可資料及車輛竊盜、車牌失竊資料個別查詢報表─查詢車輛認可資料
    各一份附卷可稽（見八十九年度偵字第一九八七八號偵查卷宗第二十六、二十七
    頁）。雖被告於本院審理時翻異前詞，辯稱：因上開車號ＯＢＫ─９４７號機車
    借予賴瑞明使用，當初約明借用一天即歸還，詎賴瑞明並未依約還車，惟恐賴瑞
    明利用該車犯案，且為取回該機車，因不諳法律始向派出所報案失竊云云。然查
    ，被告於本院調查證據時供承：「我的車子本來是借給賴瑞明，但是他騎走以後
    ，卻沒有還給我，我就去找他，要他將車子還給我，不然我就要報失竊，其實在
    那之前，我已經到警察局報過失竊，我只是單純想取回車子」等語（見本院九十
    年六月二十二日訊問筆錄第二頁），是依被告供述可知，被告應係為尋回其前揭
    車號ＯＢＫ─９４７號機車，以報失竊方式，將未失竊之前揭機車之不實事實，
    使承辦警員登載於上開車輛竊盜、車牌失竊資料個別查詢報表─查詢車輛認可資
    料上後，而達於尋找賴瑞明及該車輛上之目的，是被告明知該機車並未失竊甚明
    。徵之被告明知其機車並未失竊，而係賴瑞明借用未歸還，其在警局謊稱前揭機
    車失竊，衡情，其應知悉賴瑞明有因竊盜罪嫌而被攔檢送交法辦之可能，何況國
    家之法律，一經公布施行，國民即有應知及遵守之義務，故不得因不知法律而免
    除刑事責任，否則無知者即可隨心妄為，而知法者反處於不利之地位，豈為情法
    之平，苟許不知法律者不負刑事責任，則犯罪者皆得以此為藉口矣，故「不得因
    不知法律而免除刑事責任」，刑法第十六條亦定有明文，亦難以其不知前開條例
    之規定，而解免其刑事責任。從而，被告所辯委無足取。是本件被告之罪證明確
    ，犯行洵堪認定。
四、查被告將未失竊機車之不實事項，而未指定犯人向警員誣告失竊，核其所為係犯
    刑法第一百七十一條第一項之誣告罪。又被告於前所誣告之案件裁判確定前之九
    十年三月十六日在檢察官偵查時自白，此有臺灣台中地方法院檢察署偵查卷宗在
    卷可查，應依刑法第一百七十二條之規定減輕其刑。原審以被告等犯罪事證明確
    ，依刑事訴訟法第四百四十九條第一項前段、第四百五十四條第二項，刑法第二
    條第一項前段、第一百七十一條第一項、第一百七十二條、第四十一條第一項前
    段，罰金罰鍰提高標準條例第一條前段、第二條，量處被告拘役五十日，並諭知
    易科罰金之折算標準，其認事用法均無不合，量刑亦屬妥適，自無過重之可言。
    是上訴人即被告甲○○就此指為上訴之理由，自屬無據，顯無理由，應予駁回。
據上論斷，應依刑事訴訟法第四百五十五條之一第三項、第三百七十三條、第三百六
十八條，判決如主文。
中      華      民      國      九十      年     七     月    二十三    日
                                  審判長法  官  蔡  名  曜
                                        法  官  許  月  馨
                                        法  官  楊  熾  光
右正本證明與原本無異。
本件不得上訴。
                                        書記官
中      華      民      國    九十      年      七      月    二十三    日
附錄本案論罪科刑法條全文
刑法第一百七十一條
未指定犯人，而向該管公務員誣告犯罪者，處一年以下有期徒刑、拘役或三百元以下
罰金。
未指定犯人，而為造、變造犯罪證據或使用偽造、變造之犯罪證據，致開始刑事訴訟
程序者亦同。


司法院資訊處製作；財團法人民間司法改革基金會備份。
